【裁判字號】    90,交聲,1179
【裁判日期】    901227
【裁判案由】    交管條例聲異
【裁判全文】
臺灣板橋地方法院交通事件裁定                    九十年度交聲字第一一七九號
    原處分機關  交通部公路局臺北區監理所
    異  議  人
    即受處分人  鈦星精密工業有限公司
    代  表  人  黃秋輝
右列受處分人因違反道路交通管理處罰條例案件，對於原處分機關九十年十月三十一
日北監五字第四○－四三八一五二二五八號處分，聲明異議，本院裁定如左：
    主      文
異議駁回。
    理      由
一、按汽車駕駛人，行車速度，超過規定之最高時速，或低於規定之最低時速，或裝
    用測速雷達感應器者，處新臺幣一千二百元以上二千四百元以下罰鍰；又道路交
    通管理處罰條例關於車輛駕駛人之處罰，如應歸責於車輛所有人者，處罰車輛所
    有人，修正後道路交通管理處罰條例（民國九十年一月十七日總統修正公布之道
    路交通管理處罰條例，其施行日期依同條例第九十三條規定須由行政院以命令定
    之，而行政院係於九十年四月三日以臺九十交字第○一九三一七號令發布修正後
    之該條例自九十年六月一日起施行，故以下所述及之本條例，如無特別註明，乃
    係修正生效前之舊法，而於敘述上如係九十年一月十七日修正，同年六月一日生
    效施行後之該條例，則會在該條例下加註「修正後」以資辨明，先予敘明，又修
    正後道路交通管理處罰條例第四十條第一項關於罰鍰之規定，僅將貨幣單位銀元
    數額折算變更以新臺幣表示之，與修正前規定無輕重之別，逕適用之，於本件異
    議人無何不利）第四十條第一項、第八十五條第三項分別定有明文。次按，行政
    罰因以行政義務之違反，為其可罰性之依據，而於責任要件上無刑事制裁法以處
    罰故意犯為原則、處罰過失犯為例外理論之適用，亦未設類似刑法關於過失犯之
    處罰，以法律有明文規定者為限之法文，惟此非謂行政罰不以有責性為主觀要件
    ，蓋其處罰仍帶有對於違反行政義務之不法行為加以非難、制裁之內涵，自以行
    為人之行為出於故意或過失為必要；但應受行政罰之行為，僅須違反禁止規定或
    作為義務，而不以發生損害或危險為其要件者，推定為有過失，於行為人不能舉
    證證明自己無過失時，即應受處罰，此觀諸司法院大法官會議釋字第二七五號解
    釋文內容即明。
二、原處分機關略以：異議人即受處分人鈦星精密工業有限公司所有之車牌號碼ＤＣ
    －三一六八號自用小客車，於民國八十八年二月二十七日零時五十分許，行經臺
    北市○○○路與景中街路口處時，行車速度超過規定之最高時速，應依修正後道
    路交通管理處罰條例第四十條第一項規定，裁處罰鍰新臺幣二千四百元；異議人
    則以其被舉發違規之事實，係第三人之犯罪行為所致，實難苛求其具有應注意之
    義務，自無過失行為可言，本案原處分機關對異議人有無過失，未盡舉證之責，
    即逕予裁罰，殊難干服云云置辯。
三、經查：本件異議人所有之前開自用小客車於右揭時、地以時速六十六公里速率行
    駛在速限時速四十公里之路段上，經警測速拍照逕行舉發，有臺北市政府警察局
    八十八年三月二十六日北市警交（八七）字第四三八一五二二五八號舉發違反道
    路交通管理事件通知單通知聯存卷可稽，異議人行車速度超過規定之最高時速之
    事實，甚為顯然。異議人雖辯稱其所以被舉發違規之事實，係因第三人之犯罪行
    為所致，其並無過失行為可言，本案處分機關對異議人違規之事實有舉證之責云
    云。惟查：汽車駕駛人，行車速度，超過規定之最高時速，即應受罰，並不以發
    生損害或危險為其要件，揆諸首揭說明，異議人所有之一般自用小客車既有上開
    違規事實，異議人就此違規事實之發生，即被推定為有過失，於異議人不能舉證
    證明自己無過失時，即應受處罰甚明。本件異議人雖辯稱乃第三人之犯罪行為致
    有本件違規事實云云，惟無何舉證以供本院調查，不僅無從信實，而其僅空言置
    辯，未舉證證明自己無過失，尤不足以推翻過失推定之效力；異議人指摘原處分
    機關未盡舉證之責，容有誤會，亦無可採。
四、從而，原處分機關依據首開法條規定，並審酌異議人違規情節輕重，裁處罰鍰新
    臺幣二千四百元，於法核無不合，量罰亦甚妥適，又本件違規行為之受處罰人即
    異議人，乃汽車所有人而非駕駛人，而該汽車所有人又為營利法人，無實際從事
    駕駛行為之可能，應毋庸依道路交通管理處罰條例第六十三條第一項規定併為違
    規記點之諭知，是原處分機關未諭知違規記點，亦無何違誤，應予維持，綜上本
    件異議為無理由，應予駁回。
據上論結，應依道路交通案件處理辦法第十九條，裁定如主文。
中      華      民      國     九十     年     十二     月    二十七    日
                                臺灣板橋地方法院交通法庭
                                    法  官  蔡  新  毅
右正本證明與原本無異。
如不服本裁定，應於送達後五日內，向本院提出抗告狀。
                                    書記官  謝  麗  秋
中      華      民      國     九十     年     十二     月    二十七    日


司法院資訊處製作；財團法人民間司法改革基金會備份。
